【裁判字號】    99,監,298
【裁判日期】    990730
【裁判案由】    改定未成年人監護人
【裁判全文】
臺灣板橋地方法院民事裁定               99年度監字第298號
聲  請  人  甲○○
相  對  人  乙○○
上列當.人間改定未成年人監護人事件，本院裁定如下：
    主      文
改定聲請人甲○○（女，民國四十一年○○月○○日，身分證統一
編號：Ｚ000000000號）為未成年人丁○○（男，民國
○○○年○月○日生，身份證統一編號：Ｚ000000000
號）之監護人。
聲請程序費用由相對人負擔。
    理      由
一、本件聲請意旨略以：聲請人甲○○之子丙○○與相對人原係
    夫妻，共同育有未成年人丁○○（男，民國○○年○ 月○ 日生
    ），嗣雙方於90年9 月27日經鈞院判決離婚確定，約定未成
    年子女由父即聲請人之子丙○○監護。嗣聲請人之子丙○○
    於99年5 月14日死亡。而未成年人丁○○之母即相對人乙○○自與聲請人之子丙○○離婚後，即未再與未成年人丁○○
    聯絡，從未前來探視子女，亦未給付過子女扶養費，相對人
    顯有疏於保護、教養未成年人丁○○之情事。聲請人係與未
    成年人丁○○同居之祖母，且為渠之主要照顧者，故為維護
    未成年人之最佳利益，爰依兒童及少年福利法第48條之規定
    ，聲請改定未成年人丁○○權利義務之行使及負擔由聲請人
    任之等語。
二、按父母或監護人對兒童及少年疏於保護、照顧情節嚴重，或
    有兒童及少年福利法第30條、第36條第1 項各款行為，或未
    禁止兒童及少年施用毒品、非法施用管制藥品者，兒童及少
    年或其最近尊親屬、主管機關、兒童及少年福利機構或其他
    利害關係人，得聲請法院宣告停止其親權或監護權之全部或
    一部，或另行選定或改定監護人；法院依前項規定選定或改
    定監護人時，得指定主管機關、兒童及少年福利機構之負責
    人或其他適當之人為兒童及少年之監護人，兒童及少年福利
    法第48條第1 項、第2 項前段分別定有明文。
三、經查：
（一）聲請人甲○○之子丙○○與相對人原係夫妻，於90年9 月
      27日離婚時，約定未成年人丁○○由父即聲請人之子丙○○監護，嗣丙○○於99年5 月14日死亡之事實，業據聲請
      人提出戶籍謄本、本院90年度婚字第617 號民事判決影本
      為證，堪信為真實。
（二）聲請人主張相對人自離婚後，即未再與未成年人丁○○聯
      絡及探視子女，亦未給付過子女扶養費，未成年人丁○○
      則與聲請人共同生活，並由聲請人扶養照顧等情，業據證
      人即未成年人丁○○到庭證稱：「媽媽很久沒有回來看我
      ，我印象中沒有看過媽媽，從我懂事就沒有看過他，我現
      在是唸國小四年級要升五年級。媽媽也從來沒有打電話給
      我過，媽媽過年也沒有來看我。平常是奶奶照顧我，放學
      的時候奶奶有時會來接我，衣服是奶奶幫我洗的，吃飯是
      奶奶準備的」等語明確（見本院99年7 月12日非訟事件筆
      錄），參以相對人經本院通知，未到庭作何聲明或陳述，
      顯見相對人對未成年子女確有疏於保護照顧且情節嚴重。
（三）本院審酌未成年人丁○○自幼即由聲請人照料，未成年人
      丁○○亦表達同意由聲請人擔任監護人之意願，聲請人願
      負起扶養、照顧未成年人丁○○之責任，是認改定聲請人
      擔任未成年人丁○○之監護人，符合未成年人丁○○之最
      佳利益，爰依兒童及少年福利法第48條之規定，准聲請人
      之聲請，改由聲請人擔任未成年人丁○○之監護人。
四、依非訟事件法第21條第2 項，民事訴訟法第78條、第95條，
    裁定如主文。
中    華    民    國    99    年    7     月    30    日
                  家事法庭  法  官  林春長
以上正本係照原本作成。
如對本裁定抗告須於裁定送達後10日內向本院提出抗告狀，並應
繳納抗告費新台幣1,000元整。
中    華    民    國    99    年    7     月    30    日
                            書記官  高小婷


司法院資訊處製作；財團法人民間司法改革基金會備份。
